【裁判字號】    91,上更(一),611
【裁判日期】    920130
【裁判案由】    毒品危害防制條例
【裁判全文】
臺灣高等法院臺南分院刑事判決           九十一年度上更(一)字第六一一號   Ｃ
      上  訴  人
      即  被  告  甲  ○  ○
      選任辯護人  黃  俊  達  律師
右上訴人因毒品危害防制條例案件，不服中華民國八十八年十二月十七日臺灣臺南地
方法院八十八年度訴字第八七九號第一審判決（起訴案號：臺灣臺南地方法院檢察署
八十七年度營偵字第一四三七號），提起上訴，判決後，經最高法院發回更審，本院
判決如左：
      主      文
原判決撤銷。
甲○○販賣第一級毒品，處有期徒刑拾貳年貳月，褫奪公權伍年。扣案海洛因貳小包
（淨重合計零點零柒公克）及安非他命壹包（淨重零點壹貳公克）均沒收銷燬之。又
扣案海洛因包裝袋貳個（計重零點陸公克）及安非他命包裝袋壹個（重零點壹捌公
克）均沒收。
      事      實
一、甲○○於民國（下同）八十七年七月廿日，經趙志成撥打甲○○所有0000000000
    號行動電聯絡，告知欲找王智輝，購買海洛因及安非他命，甲○○乃聯絡王智輝
    ，經王智輝指示，可向綽號「大頭」不詳成年男子購買，並告知綽號「大頭」聯
    絡方式，甲○○隨即與綽號「大頭」聯絡，並約定會面地點，而基於販賣海洛因
    及安非他命營利犯意，於當日即八十七年七月廿日下午二時廿分許，前往臺南縣
    新營市○○路「南新國中」前，向趙志成收取購買毒品價金新台幣（下同）三千
    五百元（海洛因部分二千元，安非他命部分一千五百元），再央求友人林立中，
    載其前往臺南縣新營市○○路及新進路口加油站，與綽號「大頭」及乙○○（綽
    號「廷仔」或「阿萍」）會面。四人隨即改搭計程車，前往臺南縣東山鄉不詳處
    所（所收取三千五百元，其中五百元，甲○○後應綽號「大頭」要求，作為支付
    車資），並由綽號「大頭」及乙○○，將價值二千元海洛因與一千元安非他命交
    與甲○○。甲○○則自綽號「大頭」，取得些許海洛因注射施用，以為營利。嗣
    甲○○即再前往「南新國中」守衛室旁，擬將所購得毒品交與趙志成，然見警在
    場，乃將毒品棄置於警衛室後方空地，即趁機逃逸。嗣經警於警衛室旁，查獲趙
    志成，並於警衛室後方空地，扣得海洛因二小包（淨重合計重○‧○七公克）及
    安非他命一小包（淨重○‧一二公克），海洛因包裝袋二個（合計重○‧六三公
    克）及安非他命包裝袋一個（重○‧一八公克），因而供出甲○○，始循線查獲
    上情。
二、案經臺南縣警察局新營分局報請臺灣臺南地方法院檢察署檢察官偵查起訴。
      理      由
一、查上訴人即被告甲○○對於其接獲趙志成來電，隨即代為聯絡王智輝，因而取得
    綽號「大頭」聯絡方式，並將趙志成欲購買毒品代價三千五百元，交與綽號「大
    頭」及乙○○（其中五百元，應「大頭」要求，作為車資之用），被告取得毒品
    後，擬將之交付趙志成時，遇警臨檢，乃丟棄毒品等情，於警訊供承不諱（詳警
    卷六頁）。然否認有右述販賣毒品犯行，辯稱：伊沒販賣毒品，僅係代趙志成購
    買而已；伊去找綽號「大頭」及乙○○拿毒品時，綽號「大頭」正在施用毒品，
    「大頭」才順便請伊吃的；伊至多僅係幫助趙志成吸食毒品而已云云。惟查：
  (一)證人趙志成於警偵訊時均證稱：伊與被告聯絡，詢問是否有安非他命及海洛因，
    被告即約定在南新國中見面，伊將三千五百元交與被告，作為購買海洛因及安非
    他命費用，雙方約定待被告取得毒品後，仍在南新國中交貨等語（詳警卷十三頁
    、偵查卷一六六頁背面），核與證人王智輝於原審證稱：趙志成與被告係經由伊
    介紹認識的；趙志成打電話給被告，請被告幫忙買毒品，被告就打電話給伊，詢
    問可向誰購買，伊說可向綽號「大頭」購買，後來被告就向綽號「大頭」購買毒
    品等語相符（詳原審卷十六、十六頁背面）。依此足認被告確有向趙志成收取價
    款，作為販入毒品之用。
  (二)又證人林立中於原審及本院上訴審均證稱：當時是趙志成打電話給被告，被告再
    打電話給王智輝，因王智輝給了被告綽號「大頭」聯絡電話，被告就打電話找綽
    號「大頭」者。電話掛掉後，伊載被告去新營市○○路及新進路口的加油站；到
    加油站後，就看到綽號「大頭」及乙○○，被告當場先將二千元，交給綽號「大
    頭」。四人隨即搭計程車，到新營某處公寓，因「大頭」要求被告支付車資，被
    告乃再交付五百元。四人隨即進入公寓，綽號「大頭」就取出海洛因，交給被告
    ；後來被告問安非他命要去何處買，乙○○即說有地方可買，被告就把一千元交
    給乙○○，半小時後，乙○○即折回該處，將安非他命交給被告，伊與被告即前
    往南新國中等語（詳原審卷三六、五二頁，本院上訴卷七頁）。而被告為警查獲
    所扣得之毒品，經送法務部調查局鑑定結果，分別係海洛因（淨重合計○‧○七
    公克）及甲基安非他命（淨重○‧一二公克），此有法務部調查局00000000號及
    00000000號檢驗通知書各一份，附於台灣台南地方法院檢察署八十七年度營偵字
    第一一八二號偵查卷，業經原審核閱屬實。足證被告確有販入第一級毒品海洛因
    及第二級毒品安非他命犯行，則被告已著手實施販賣毒品行為，應可確認。
  (三)又被告與綽號「大頭」進入前開公寓後，綽號「大頭」先將被告所購海洛因交付
    ，隨即另取出些許海洛因，當場提供被告注射施用等情，亦據證人林立中於原審
    證述明確（詳原審卷五三頁背面）。準此，綽號「大頭」提供海洛因，給被告施
    用，顯係作為酬庸之意甚明。況被告於原審供承：伊不認識趙志成，在此之前，
    亦未曾交談，只是見過趙志成和王智輝在一起而已等語（詳原審卷八二頁），足
    見被告與證人趙志成，並無深交舊誼。然被告接獲趙志成電話後，除代為轉告王
    智輝外，又依王智輝所言，主動聯絡綽號「大頭」，並趕至南新國中前，向趙志
    成收取價款，再前往新營市○○路及新進路口，和綽號「大頭」會合，復隨同綽
    號「大頭」，至臺南縣東山鄉某處，取得毒品後，再折回南新國中。以此觀之，
    被告與證人趙志成既無舊誼故交，被告竟猶費時三、四小時，來回奔波，倘謂被
    告未由其中獲益，實難置信。益證被告販賣毒品所圖者，無非冀由綽號「大頭」
    ，提供些許海洛因，作為報酬。綜上所述，被告係基於施用免費海洛因之營利意
    圖，而向綽號「大頭」及乙○○販入毒品至明。是以，被告辯稱：其所施用海洛
    因，係綽號「大頭」施用時，順便請伊施用云云，顯係卸責之詞，不足採信。
  (四)至被告辯稱：伊沒有販賣毒品，僅係代趙志成購買而已，至多僅係幫助趙志成吸
    食毒品云云。惟按，刑法上幫助犯，係以幫助他人犯罪之意思，而參與犯罪構成
    要件以外之行為而成立。又所謂參與犯罪構成要件以外之行為者，指其所參與者
    ，非直接構成某種犯罪事實之內容，而僅係助成其犯罪事實實現之行為而言，苟
    已參與構成某種犯罪事實之一部，即屬分擔實施犯罪之行為，雖僅以幫助他人犯
    罪之意思而參與，亦仍屬正犯（最高法院廿七年上字第一三三三號判例參照）。
    查本件被告非但向趙志成收取購買毒品價款，復將購毒價款分別交與綽號「大頭
    」及乙○○，以販入毒品海洛因及安非他命，且又自綽號「大頭」，取得些許海
    洛因施用。則被告基於販毒營利之意圖，而「著手實施」販入毒品之構成要件行
    為，其已屬直接實施構成犯罪事實之行為，自與販賣毒品罪該當。縱被告係基於
    幫助趙志成購買毒品意思所為。然依前揭判例所示，被告既已直接參與構成要件
    行為，自無解於販賣毒品罪成立。是被告辯稱所為僅幫助吸食而已，不足採信。
二、按販賣毒品罪，並不以販入後復行賣出，為成立要件，祗須以營利為目的，將毒
    品販入或賣出，有一於此，其犯罪即告成立（最高法院六十七年台上字第二五○
    ○號判例參照）。查被告於販入毒品後，未及交付，即為警查獲。核被告甲○○
    所為，係犯毒品危害防制條例第四條第一項販賣第一級毒品罪及第同條二項販賣
    第二級毒品罪。被告持有第一級毒品海洛因及第二級毒品之低度行為，已為其進
    而販賣之高度行為所吸收，不另論罪。又被告基於販賣毒品與趙志成之犯意，先
    後向綽號「大頭」及乙○○，分別販入海洛因及安非他命，其行為時地密切，侵
    害同一法益，在刑法評價上，應視為數個舉動之接續施行，屬接續犯，為包括一
    罪。則被告以接續之一行為，販入海洛因及安非他命，依前揭判例意旨，顯係同
    時觸犯販賣第一級毒品及販賣第二級毒品罪名，為想像競合犯，應依刑法第五十
    五條規定，從一重販賣第一級毒品罪處斷。公訴意旨認被告所犯販入海洛因及安
    非他命行為，係數罪併罰，容有未洽，併此敘明。另被告雖有施用毒品海洛因前
    科，然並無販賣前科，有台灣高等法院被告全國前案紀錄表在卷可按（詳本院更
    (一)卷十三、十四頁），且被告本次販賣數量甚微，獲利非鉅，與坊間大盤販賣毒
    品者，迥然不同，倘處以法定本刑最低無期徒刑，猶屬情輕法重，足見被告犯罪
    情狀，尚有可憫，爰依刑法第五十九條規定，減輕其刑。
三、原審以被告罪證明確，因予論罪科刑，固非無見。惟查：(一)本件被告販賣毒品，
    係在八十七年七月廿日，原判決事實及理由欄，記載被告販毒日期，係八十八年
    七月廿日，顯有未當。(二)又依毒品危害防制條例第十八條第一項規定，得諭知沒
    收並銷燬之者，以查獲之毒品及專供製造或施用毒品之器具為限，至該毒品以外
    之包裝，既係用於包裹毒品，防其裸露、潮濕，及便於攜帶販賣，僅係供販賣毒
    品所用之物，非專供製造或施用毒品器具，自應依毒品危害防制條例第十九條第
    一項規定宣告沒收之，方屬適法。原判決將本件扣案第一級毒品海洛因二小包之
    包裝袋，暨安非他命一包之包裝袋，併依同條例第十八條第一項規定，諭知沒收
    並銷燬之，即有適用法則不當違誤。被告上訴意旨，否認犯行，並指摘原判決不
    當，固無理由，惟原判決既有可議，即屬無可維持，自應由本院將原判決撤銷改
    判。爰審酌被告犯罪動機，在圖得免費海洛因施用，所圖利潤非鉅，然其所為，
    究屬販賣毒品行為，造成社會危害非輕，且被告犯後猶否認犯行等一切情狀，量
    處如主文第二項所示之刑。又本院依被告犯罪性質，認有褫奪公權必要，爰併予
    宣告褫奪公權五年，以資懲儆。至扣案海洛因二小包（淨重合計○‧○七公克）
    及安非他命一包（淨重○‧一二公克），應依毒品危害防制條例第十八條第一項
    前段規定，宣告沒收並銷燬。而扣案海洛因包裝袋二個（合計重○‧六三公克）
    及安非他命包裝袋一個（重○‧一八公克），則依同條例第十九條第一項規定，
    均宣告沒收。
四、另公訴意旨以：被告於八十七年七月中旬起，即開始販賣第一級毒品及第二級毒
    品與趙志成，而認被告涉犯連續販賣第一級及第二級毒品罪云云。然此情為被告
    所堅決否認，雖證人趙志成於警訊供稱：伊除於八十七年七月廿日，向被告購買
    毒品外，另又曾向被告購買二次毒品云云。然觀諸證人趙志成所述，其就如何向
    被告購買毒品、購買詳細時間、地點、數量、價格、交易方式及取貨方法等，均
    付諸闕如（詳警卷十五頁）。再者證人趙志成嗣於偵查中又改稱，伊僅在本案向
    被告拿過毒品而已云云（詳偵卷一九九頁背面）。依此則更難徒憑證人趙志成前
    後不一之指訴，而遽認被告另有二次販毒犯行。此外，復查無其他積極證據，足
    認被告確有連續販賣毒品犯行，則被告被訴連續販賣毒品罪嫌，尚屬不能證明。
    然公訴人認此部分與前開論罪科刑部分，有裁判上一罪之連續犯關係，爰不另為
    無罪諭知，附此敘明。
據上論斷，應依刑事訴訟法第三百六十九條第一項前段、第三百六十四條、第二百九
十九條第一項前段，毒品危害防制條例第四條第一項、第二項、第十八條第一項前段
、第十九條第一項，刑法第十一條前段、第五十五條、第五十九條、第三十七條第二
項，判決如主文。
本案經檢察官楊治宇到庭執行職務。
中    華    民    國      九十二      年      一      月      三十      日
                                  臺灣高等法院臺南分院刑事第七庭
                                      審判長法官  蔡    崇    義
                                            法官  許    進    國
                            法官  董    武    全
右正本證明與原本無異。
如不服本判決，應於判決送達後十日內向本院提出上訴狀，其未敘述理由者並應於提
出上訴狀後十日內向本院補提理由書（應附繕本)。
                                      法院書記官  黃    全    忠
中    華    民    國      九十二      年      二      月      七        日
附錄法條：
毒品危害防制條例第四條：
製造、運輸、販賣第一級毒品者，處死刑或無期徒刑；處無期徒刑者，得併科新臺幣
一千萬元以下罰金。
製造、運輸、販賣第二級毒品者，處無期徒刑或七年以上有期徒刑，得併科新臺幣七
百萬元以下罰金。


司法院資訊處製作；財團法人民間司法改革基金會備份。
